臺灣高等法院刑事判決　　　　　　　 100年度交上訴字第78號
上　訴　人
即　被　告　黃凱盛
上列上訴人因公共危險等案件，不服臺灣臺北地方法院 100年度
交訴字第17號，中華民國100年5月20日第一審判決（起訴案號：
臺灣臺北地方法院檢察署100年度偵緝字第182號），提起上訴，
本院判決如下：
    主  文
上訴駁回。
    事  實
一、黃凱盛（原名：黃星彰）前於民國95年間因竊盜案件，經臺
    灣士林地方法院以95年度易字第626 號判決有期徒刑10月確
    定，嗣復經該院以96年度聲減字第51號減為有期徒刑5 月確
    定，而於96年7 月16日縮刑期滿執行完畢；又於97年間因竊
    盜機車案件，經臺灣士林地方法院以97年度易字第312 號判
    決有期徒刑11月確定，而於98年1月3日縮刑期滿執行完畢。
    詎其仍不知悔改，竟意圖為自己不法之所有，於99年 8月12
    日晚間9時30分許，在臺北市中山區○○○路○段67號前，以
    不詳方式竊取蔡欣樺所有，車牌號碼為708-CXP 號之普通重
    型機車，得手後供己代步使用。嗣後更明知自己僅持有輕型
    機車之駕駛執照，不得駕駛普通重型機車，仍於同年 8月24
    日下午騎乘上開竊得之普通重型機車，沿臺北縣新店市（已
    改制為新北市新店區○○○路向西行駛，嗣於該日下午 2時
    10 分許，行經址設該路289號之財團法人佛教慈濟綜合醫院
    臺北院區（下稱慈濟醫院臺北分院）前、自該路邊第 116號
    與第 117號停車格間所延伸之行人穿越道時，本應注意減速
    慢行，遇有行人穿越時，無論有無交通指揮人員指揮或號誌
    指示，均應暫停讓行人先行通過，並應注意車前狀況，隨時
    採取必要之安全措施；且當時天候晴朗，日間有自然光線，
    處於乾燥、無缺陷之市區○○道路上，前無障礙物而視距良
    好，並無不能注意之情事，竟疏未注意及此，在未減速慢行
    、暫停禮讓之狀態下，貿然駛近上開行人穿越道，適有行人
    呂芳連見行人穿越號誌轉為綠燈，行走到上開行人穿越道上
    ，黃凱盛因並未減速慢行，見狀後煞車不及，致使機車打滑
    偏移，掃撞到行人穿越道上之呂芳連，致呂芳連重心不穩趴
    撞到機車頭，因而受有下唇黏膜3公分撕裂傷、下顎3公分撕
    裂傷及門牙挫傷之傷害。詎黃凱盛見到上開情形，竟基於肇
    事逃逸之犯意，未留待現場查看呂芳連之傷勢並等候警方到
    場處理，亦未將呂芳連送醫，反而棄車逃逸。嗣經警方到場
    ，自上開普通重型機車之置物箱中扣得載有黃凱盛個人資料
    之履歷表一份，始查悉上情。
二、案經呂芳連訴由臺北縣政府（已改制為新北市政府，下同）
    警察局新店分局報告臺灣臺北地方法院檢察署檢察官偵查起
    訴。
    理  由
壹、程序方面：
一、按被告以外之人於審判外之言詞或書面陳述，除法律有規定
    者外，不得作為證據，刑事訴訟法第159 條定有明文。又被
    告以外之人於偵查中向檢察官所為之陳述，除顯有不可信之
    情況者外，得為證據，刑事訴訟法第159條之1第2 項亦有明
    文。次按被告以外之人於審判外之陳述，雖不符前4 條之規
    定，而經當事人於審判程序同意作為證據，法院審酌該言詞
    陳述或書面陳述作成時之情況，認為適當者，亦得為證據；
    當事人、代理人或辯護人於法院調查證據時，知有第159 條
    第1 項不得為證據之情形，而未於言詞辯論終結前聲明異議
    者，視為有前項之同意，同法第159條之5規定甚明。經查：
  (一)證人即告訴人呂芳連於偵查中之陳述，對上訴人即被告黃凱
    盛而言，雖屬審判外之陳述，惟刑事訴訟法規定檢察官代表
    國家偵查犯罪、實施公訴，依法有訊問被告、證人、鑑定人
    之權，且實務運作時，偵查中檢察官向被告以外之人所取得
    之陳述，原則上均能遵守法律規定，不致違法取供，其可信
    性甚高，為兼顧理論與實務，而對被告以外之人於偵查中向
    檢察官所為之陳述，除顯有不可信之情況者外，得為證據。
    乃同法第159條第1項所謂得作為證據之「法律有規定者」之
    一，為有關證據能力之規定，係屬於證據容許性之範疇。而
    被告之反對詰問權，雖屬憲法第8條第1項規定「非由法院依
    法定程序不得審問處罰」之正當法律程序所保障之基本人權
    及第16條所保障之基本訴訟權，不容任意剝奪。但詰問權係
    指訴訟上被告有在公判庭當面詰問證人，以求發現真實之權
    利，應認被告具有處分權，非不得由被告放棄對原供述人之
    反對詰問權。此與證據能力係指符合法律所規定之證據適格
    ，而得成為證明犯罪事實存在與否之證據資格，性質上並非
    相同。被告得以詰問證人，乃以被告或其辯護人在場為前提
    ，而上開得為證據之被告以外之人於偵查中向檢察官所為之
    陳述，就被告而言，事實上難期有於檢察官偵查中行使反對
    詰問權之機會。故上開尚未經被告行使詰問權之被告以外之
    人於偵查中向檢察官所為之陳述，應屬未經完足調查之證據
    ，非謂無證據能力，不容許作為證據。按諸上揭說明，證人
    呂芳連於偵查中之陳述，應有證據能力。
  (二)至證人即被害人蔡欣樺於警詢之指述及本判決以下所援用之
    其他供述證據，對被告而言，雖均屬審判外之陳述，然檢察
    官及被告於本院審理時就該等供述證據並不爭執證據能力（
    詳本院卷第41頁反面），本院審酌該等具有傳聞證據性質之
    證據，其取得過程並無瑕疵，與待證事實具有關聯性，證明
    力非明顯過低，以之作為證據核屬適當，認俱得為證據。
二、本件認定事實所引用之卷內其餘所有卷證資料，並無證據證
    明係公務員違背法定程序所取得，公訴人及被告於審判程序
    中復未於言詞辯論終結前表示異議，且表示沒有意見，均認
    有證據能力，核先敘明。
貳、實體方面：
一、訊據被告固坦承上開載有其個人資料之履歷表為其所書，惟
    矢口否認有何竊盜、過失傷害及肇事逃逸之犯行，辯稱：我
    沒有竊取被害人所有的重型機車，我也沒有騎車經過撞傷證
    人呂芳連的地方，更沒有肇事逃逸。被查獲放在機車內的資
    料是我的沒有錯，但是是我遺失的云云（詳本院卷第15頁反
    面）。經查：
  (一)竊盜部分：
  1.上開車牌號碼為708-CXP號普通重型機車於99年8月12日晚間
    9時30分許，在臺北市中山區○○○路○段67號前遭竊之事實
    ，業據證人蔡欣樺指述綦詳（詳偵卷第42到44頁），且有贓
    物認領保管單附卷可稽（見偵卷第49頁），該情應堪認定。
  2.證人呂芳連證稱：其當時在己方的燈號轉為綠燈3、4秒後，
    走到斑馬線上4、5步，即聽見緊急煞車聲，接著就被上開機
    車撞到，該機車也倒下，但該名機車騎士很快又牽起機車要
    離開，其將該車鑰匙拔掉以阻止，並請該騎士報警，但該騎
    士表示不能見到警察並隨即跑走，該騎士就是在場的被告等
    語（詳偵卷第73頁，偵緝卷第40頁）；證人即到車禍現場處
    理員警梅益銘於本院審理時證稱：當初我們查詢上開機車是
    贓車，打開車廂，發現有報紙、履歷表，履歷表上是寫黃凱
    盛，我們先將被害人送醫，再調口卡片，讓被害人指認。…
    我有向機車的所有人製作筆錄，該車主表示車上的履歷表不
    是他的，包括求職報紙也不是車主的等語（詳本院卷第40頁
    反面至41頁）。另佐以上開機車之置物箱中扣得之履歷表確
    載有被告之身分證字號、出生年月日、學歷、婚姻狀況與曾
    任職務等個人資料（見偵卷第31頁），被告亦對該履歷表為
    其所書並不爭執（詳見本院卷第15頁反面），足認騎乘上開
    機車於99年8月24日下午2時10分許，在上開行人穿越道上撞
    到證人呂芳連之人，確係被告無疑。
  3.本院審酌一般購買機車費用約2至5萬元，倘發生交通事故，
    少見車主因而拋棄仍堪使用之機車，況依證人呂芳連所述，
    上開事故僅造成證人呂芳連受傷，並未造成機車本身損壞，
    此自卷附上開機車照片16張亦明（見偵卷第20至27頁），是
    被告原僅可能負過失傷害責任，如能賠償證人呂芳連之損害
    而達成和解，則無須負擔任何刑事責任。縱車禍肇事者於肇
    事後畏罪逃逸，亦通常會騎乘肇事之車輛離開案發現場，以
    逃避追查。經查，依上開機車所有人即被害人蔡欣樺供稱該
    機車於失竊當時約價值3萬5千元（見偵查卷第43頁）等語，
    倘上開機車係被告合法取得，被告即無須拋棄上開仍有使用
    價值之機車逃逸，而為此顯違常情之舉，且依卷內資料，並
    無證據可認上開機車係被告向他人購買、租用或借用，而為
    被告有利之認定。
  4.綜上各情，上開機車應係被告所竊取，被告始須於肇事後、
    警方到場前棄車逃逸，以避免其竊盜之犯行暴露。被告空言
    否認竊盜，顯與事實不相符合，委難採信。是本案被告上開
    竊盜之犯行，應堪認定。
  (二)過失傷害部分：
  1.被告騎乘上開機車於99年8月24日下午2時10分許，在上開行
    人穿越道撞到證人呂芳連乙節，業據證人呂芳連證述如前，
    且當時天候晴朗，日間有自然光線，處於乾燥、無缺陷之市
    區○○道路上，前無障礙物而視距良好等情，亦有道路交通
    事故現場草圖、道路交通事故調查報告表(一)、(二)、道路交通
    事故現場及上開機車照片共34張在卷可稽（見偵卷第 7至10
    、14至30頁），另證人呂芳連遭撞後受有下唇黏膜 3公分撕
    裂傷、下顎 3公分撕裂傷及門牙挫傷之傷勢，亦有慈濟醫院
    臺北分院診斷證明書 1份在卷可憑（見偵卷第34頁），是證
    人呂芳連因遭被告騎乘上開機車擦撞而受有上開傷害各情均
    堪認定。
  2.按汽車行經行人穿越道，遇有行人穿越時，無論有無交通指
    揮人員指揮或號誌指示，均應暫停讓行人先行通過，且駕駛
    人應注意車前狀況，並隨時採取必要之安全措施，道路交通
    安全規則第103條第2項、第94條第 3項均定有明文。被告駕
    駛汽車自應遵守上開規定，且依當時天候、路況，又無不能
    注意之情形，竟疏未注意以致肇事，被告顯有過失。又證人
    呂芳連因此受有上開傷害，足認與被告之上述過失行為間有
    相當因果關係。是被告此部分犯行，事證明確，洵堪認定。
  (三)肇事逃逸部分：
    查被告因過失肇事致證人呂芳連傷害等情，業據本院認定如
    上，而按汽車駕駛人，駕駛汽車肇事致人受傷或死亡，應即
    採取救護或其他必要措施，並向警察機關報告，不得駛離，
    道路交通管理處罰條例第62條第 3項前段定有明文。又刑法
    第185之4之肇事逃逸罪，以處罰肇事後逃逸之駕駛人為目的
    ，俾促使駕駛人於肇事後能對被害人即時救護，以減少死傷
    （參最高法院92年度台上字第6541號判決意旨）。本件有上
    述過失之被告於肇事後，竟逕行棄車離去，既不協助證人呂
    芳連就醫，亦不待警方處理，已據證人呂芳連證述如上，復
    有臺北縣政府警察局新店分局道路交通事故肇事人自首情形
    紀錄表、疑似道路交通事故肇事逃逸追查表各乙份附卷可考
    （見偵卷第32、33頁），是被告此部分犯行亦臻明確，應堪
    認定。
  (四)被告雖辯稱上開案發時間，其係與友人蔡修齊、郭正義在一
    起，有不在場證明云云。惟證人蔡修齊於原審證稱：其於99
    年2月間退伍，最後見到被告的時間是100年1月，99年8月間
    是否有見過被告或何時有見過被告已經不記得等語（詳原審
    卷第65頁反面至66頁反面）；證人郭正義則於原審證稱：其
    係99年冬天始認識被告，於99年 8月間尚未認識被告，故當
    時被告不可能住其家中等語（詳原審卷第81至82頁）。是證
    人蔡修齊並不記得案發當時有無與被告見面，證人郭正義於
    案發當時則不認識被告，故依該二人之證詞，均難為被告有
    利之認定，爰認被告所辯，不足採信。至被告另於偵查及本
    院審理時辯稱上開履歷表係其所遺失云云（詳偵緝卷第21及
    40頁，本院卷第15頁反面），然被告於偵查中原坦承該履歷
    表為其所有（詳偵緝卷第21頁），嗣於原審訊問時，先否認
    該履歷表為其所有，其上文字非其所書，後始坦承該履歷表
    確其所書及所有（見原審卷第13頁反面至第14頁），被告供
    述反覆，所辯是否屬實，已非無疑，且履歷表上既載有被告
    詳細個人資料，被告則稱遺失後並未報警，僅其自己知悉云
    云，亦有違常情，堪認被告所辯，應係事後卸責之詞，亦不
    足採。
  (五)至被告雖聲請調閱其所有使用之門號0000000000手機於案發
    時之通聯紀錄及證人郭正義家及本件事件發生地點之監視器
    錄影畫面，然被告係於原審100年3月31日審理時始提出，距
    案發時間之99年8月12日、24日已近9個月，通聯紀錄部分已
    逾電信公司保存期限之 6個月，此有該門號通聯紀錄查詢結
    果乙紙附卷可佐（見原審卷第70頁）；監視器錄影畫面亦據
    證人梅益銘於本院審理時證稱：（問：有無調車禍現場附近
    監視器？）有找過，但是沒有監視器等語（詳本院卷第41頁
    ），是二者均屬調查不能。被告另聲請鑑定扣案機車、機車
    鑰匙、機車安全帽上有無被告之指紋，然上開物品業已發還
    被害人蔡欣樺，顯已遭受污染，均不適為證據，縱經調查，
    亦難作為認定事實之依據。又被告聲請傳喚證人呂芳連到庭
    詰問車禍之情況，而證人呂芳連因身體不適致無法到庭，有
    聲請狀及所附財團法人佛教慈濟綜合醫院住院登記卡一紙可
    參（見本院卷第34至36頁），況證人呂芳連於偵查中已多次
    結證車禍發生之情形，並以口卡片或當場指認被告，有各該
    筆錄附卷可憑，被告就同一待證事實對同一證據再行聲請，
    屬重複性證據，況就該部分事實，因事證已明，並無調查之
    必要。再被告雖表明其願意接受測謊等語，惟按測謊鑑驗是
    就受測人對相關事項詢答，對應其神經、呼吸、心跳等反應
    而判斷，鑑驗結果有時也因受測人生理、心理因素而受影響
    ，其結果未具有全然的準確性，雖可作為審判參考，但非屬
    判斷的唯一及絕對依據，是否可採，仍應由法院斟酌取捨，
    況被告確有於上開時、地為本件犯行，業據本院認定如上，
    爰認被告此部分之聲請，並無調查必要性，附此敘明。
  (六)綜上所述，本件事證已臻明確，被告上開竊盜、過失傷害與
    肇事逃逸犯行均堪認定，自應依法論科。
二、核被告所為，係犯刑法第320條第1 項之竊盜罪、同法第284
    條第1項前段之過失傷害罪以及同法第185條之4 的肇事逃逸
    罪。被告所犯上開三罪間，犯意各別，行為互殊，應予分論
    併罰。被告前有事實欄所載受刑之宣告及執行之情形，有臺
    灣高等法院被告前案紀錄表在卷可按（詳本院卷第21至24頁
    ），其受有期徒刑執行完畢後， 5年以內故意再犯本件最重
    本刑為有期徒刑以上之竊盜與肇事逃逸罪，均為累犯，是就
    竊盜罪與肇事逃逸罪部分，應各依刑法第47條第 1項之規定
    加重其刑。至過失傷害罪部分，按汽車駕駛執照為駕駛汽車
    之許可憑證，道路交通安全規則第50條第 1項前段定有明文
    ，除依該規則第61條規定，汽車駕駛人取得高一級車類之駕
    駛資格者，准其駕駛較低等級車類之車輛外，應按其取得何
    等級車類之駕駛執照，駕駛該相當等級車類之車輛，不得持
    較低等級車類之駕駛執照，駕駛較高等級之車類，若違反上
    述規定，因其不具備所駕駛車類之相當汽車駕駛人資格，於
    法應認與無駕駛執照者同，始符道路交通安全維護立法本旨
    ，是道路交通管理處罰條例第86條第 1項所稱汽車駕駛人「
    無照駕車」，除同條例第21條第1項第1款「未領有駕駛執照
    駕車」外，應包括持較低等級車類之駕駛執照，而駕駛較高
    等級之車類在內（最高法院85年度台上字第2942號判決意旨
    參照）。而按汽車駕駛人，無駕駛執照駕車、行駛人行道或
    行經行人穿越道不依規定讓行人優先通行，因而致人受傷或
    死亡，依法應負刑事責任者，加重其刑至2分之1，道路交通
    管理處罰條例第86條第 1項定有明文。本件被告固領有輕型
    定機器腳踏車駕照，此有證號查詢機車駕駛人資料乙份在卷
    可憑（見原審卷第43-1 頁，其有效日期至97年3月26日止）
    ，然依道路交通安全規則第61條第1項第9款規定，領有輕型
    機器腳踏車駕照者，僅得駕駛普通輕型機器腳踏車、小型輕
    型機器腳踏車，是被告既於案發當時騎乘上開普通重型機車
    ，即屬無照駕駛，又被告駕駛上開機車行經行人穿越道，未
    依規定讓行人優先通過致證人呂芳連一情，均已如前述，揆
    諸上揭規定及說明，被告本件過失傷害罪之犯行，亦應加重
    其刑。
三、原審以同上之見解，認被告罪證明確，適用刑法第320條第1
    項、第284條第1項前段、第185條之4、第47條第 1項、道路
    交通管理處罰條例第86條第 1項規定，並審酌被告前已有與
    本件竊盜同質性之犯罪前科，有上開前案紀錄表可憑，素行
    非佳，且正值青壯，不思以正當方法獲取財物，任意侵害他
    人之財產法益，且於肇事後明知證人呂芳連受傷，證人呂芳
    連亦要求其報警，卻仍置之不理，而棄車逃逸，犯後復否認
    犯行，態度非佳，未見其悔意，又迄未與證人呂芳連和解，
    惟考量被告所竊財物價值，且所竊機車業已返還被害人蔡欣
    樺，有贓物認領保管單乙紙在卷可憑，證人呂芳連所受傷勢
    非重，以及被告係高中機械科畢業之智識程度、工作不穩定
    等一切情狀，就被告所犯各罪，分別就竊盜部分，量處有期
    徒刑 5月；過失傷害部分，量處拘役55日，併諭知易科罰金
    之折算標準；肇事逃逸部分，量處有期徒刑10月，併就諭知
    有期徒刑部分，定應執行刑為有期徒刑1年2月。核其認事用
    法，尚無違誤。又原審法院就刑罰裁量職權之行使，既未逾
    越法定刑度，亦未濫用自由裁量之權限，刑度亦屬妥適，核
    無不當或違法之情形。且量刑輕重及應減輕或免除其刑，均
    屬事實審法院得依職權自由裁量之事項，不得任意指摘為違
    法，原審既已詳敘所憑證據與認定之理由，及審酌上述刑法
    第57條各情狀，予以綜合考量後，科刑如前所述，刑度尚屬
    妥適，核無不當或違法之情形。
四、被告以否認全部犯行為由上訴，指摘原審判決不當。然證人
    呂芳連於發生事故後曾與該肇事騎士對話，並於事後明確指
    認被告肇事逃逸，且被告若非竊車之人，何以於肇事後即棄
    車逃逸，此與一般常見肇事逃逸情況明顯有異，是被告上訴
    為無理由，應予駁回。
據上論斷，應依刑事訴訟法第368條，判決如主文。
本案經檢察官王壬貴到庭執行職務。
中    華    民    國    100    年    8    月    2    日
                  刑事第七庭   審判長法  官  陳憲裕
                                     法  官  楊智勝
                                     法  官  游紅桃
以上正本證明與原本無異。
如不服本判決肇事逃逸罪部分，應於收受送達後10日內向本院提
出上訴書狀，其未敘述上訴之理由者並得於提起上訴後10日內向
本院補提理由書（均須按他造當事人之人數附繕本）「切勿逕送
上級法院」。
其餘不得上訴。
                                     書記官  戴伯勳
中    華    民    國   100    年    8     月    2     日
附錄本案論罪科刑法條：
中華民國刑法第320條第1項（普通竊盜罪）
意圖為自己或第三人不法之所有，而竊取他人之動產者，為竊盜
罪，處5 年以下有期徒刑、拘役或 5 百元以下罰金。
中華民國刑法第284條第1項（過失傷害罪）
因過失傷害人者，處 6 月以下有期徒刑、拘役或 5 百元以下罰
金，致重傷者，處 1 年以下有期徒刑、拘役或 5 百元以下罰金
。
中華民國刑法第185條之4（肇事遺棄罪）
駕駛動力交通工具肇事，致人死傷而逃逸者，處 6 月以上 5 年
以下有期徒刑。